臺灣臺北地方法院民事裁定
110年度消債更字第230號
聲  請  人  
即  債務人  張家榮  
代  理  人  龔書翩律師                      
相  對  人  
即  債權人  聯邦商業銀行股份有限公司

法定代理人  林鴻聯  
代  理  人  鄭伊舒  
相  對  人  
即  債權人  中國信託商業銀行股份有限公司


法定代理人  利明献  


相  對  人  
即  債權人  花旗(台灣)商業銀行股份有限公司
                      設臺北市○○區○○路0號0、0、00、00、00、00、00樓
法定代理人  莫兆鴻  
上列當事人聲請消費者債務更生事件，本院裁定如下：
    主  文
債務人張家榮自民國110年11月9日下午4時起開始更生程序。
命司法事務官進行本件更生程序。
    理  由
一、按債務人不能清償債務或有不能清償之虞者，得依本條例所
    定更生或清算程序，清理其債務；債務人對於金融機構負債
    務者，在聲請更生或清算前，應向最大債權金融機構請求協
    商債務清償方案，或向其住、居所地之法院或鄉、鎮、市、
    區調解委員會聲請債務清理之調解，消費者債務清理條例（
    下稱消債條例）第3條、第151條第1項分別定有明文。此係
    採前置協商主義，是債務人於協商程序中，自應本於個人實
    際財產及收支狀況，依最大誠信原則，商討解決方案。如終
    究不能成立協商，於聲請更生或清算時，法院審酌上開條文
    所謂「不能清償或有不能清償之虞」，允宜綜衡債務人全部
    收支、信用及財產狀況，評估是否因負擔債務，而不能維持
    人性尊嚴之最基本生活條件，所陳報之各項支出，是否確屬
    必要性之支出，如曾有協商方案，其條件是否已無法兼顧個
    人生活之基本需求等情，為其判斷之準據。又法院開始更生
    或清算程序之裁定，應載明其年、月、日、時，並即時發生
    效力。法院開始更生或清算程序後，得命司法事務官進行更
    生或清算程序，必要時得選任律師、會計師或其他適當之自
    然人或法人1人為監督人或管理人，復為同條例第83條第1 
    項、第16條第1項所明定。
二、本件聲請意旨略以：債務人前積欠債務無力清償，依法向本
    院聲請債務清理之前置協商不成立，而伊所負包含利息、違
    約金在內之無擔保或無優先權債務總額未逾新臺幣(下同)12
    ,000,000元，復未經法院裁定開始清算程序或宣告破產，爰
    聲請更生等語。
三、經查：
　㈠債務人於提出本件更生之聲請前，於民國109年12月10日，曾
    向本院聲請債務清理之前置調解，嗣於110年3月5日調解不
    成立，有調解調解不成立證明書在卷可稽(見本院109年度北
    司消債調字第613號卷第77頁，下稱調解卷)。債務人遂向本
    院聲請進入更生程序，是本院自應綜合其目前全部收支及財
    產狀況，評估是否已達不能維持最低生活條件，而有「不能
    清償債務或有不能清償之虞」之情形。 
　㈡債務人收入部分：
  ⒈查債務人主張其自109年12月起，任職於GARY行動便當攤，收
    入每月約18,000元等情，此有GARY行動便當攤負責人開立之
    在職證明書在卷可稽。又經本院函詢債務人前公司泛拉丁國
    際貿易股份有限公司(下稱泛拉丁公司)有關與債務人間雇傭
    之相關事宜，泛拉丁公司函覆債務人確已於109年6月間離職
    。是以，債務人主張其自109年12月起，任職於GARY行動便
    當攤，收入每月約18,000元等情，堪信為真實。準此，本院
    認應以每月18,000元，作為計算債務人清償能力之依據。
　⒉次查，債務人名下現存之財產，依據本院職權調閱之債務人
    稅務電子閘門財產所得調件明細表(見本院卷第85頁)，債務
    人名下並無其他資產；又據債務人陳報之金融機構存摺影本
    ，債務人名下之存款僅存11,102元(見本院卷第71頁，計算
    式：11,036＋66元＝11,102元)；另依據債務人陳報之臺灣人
    壽0000000號保單資料，債務人若有定期繳納前開保單之保
    費，則於110年底將前開保單解約，解約金應有133,020元(
    見本院卷第67頁)；則債務人名下現存之財產，應為144,122
    元，堪予認定。　
　㈢債務人每月必要生活費用支出部分：
  ⒈按債務人聲請更生或清算時所提財產及收入狀況說明書，其
    表明每月必要支出之數額，與本條例第64條之2第1項、第2
    項規定之認定標準相符者，毋庸記載原因、種類及提出證明
    文件；債務人必要生活費用，以最近一年衛生福利部或直轄
    市政府所公告當地區每人每月最低生活費1.2倍定之。消債
    條例施行細則第21條之1定有明文。
　⒉查債務人主張其本人每月生活必要支出之數額，應包含膳食
    費5,500元、房租10,000元、電費661元、電話費659元，合
    計為16,820元(計算式：5,500元＋10,000元＋661元＋659元＝16
    ,820元)等情，因債務人主張之每月生活必要支出之數額，
    尚低於臺北市110年度最低生活費之1.2倍，是依消債條例施
    行細則第21條之1之規定，債務人應毋庸記載原因、種類及
    提出證明文件。準此，本院認應以每月16,820元，作為債務
    人本人每月生活必要支出之數額。
　㈣綜上所述，債務人目前每月薪資收入為18,000元，扣除其每
    月必要生活費用支出16,820元後，尚餘1,180元(計算式：18
    ,000元－16,820元＝1,180元)，惟債務人目前欠款之債務已達
    1,495,736元(見調解卷第87頁)，不計利息，債務人尚需105
    年餘方得清償其債務(計算式：1,495,736元÷1,180元≒1,267
    月≒105年)；縱加計債務人之金融機構帳戶餘額及商業保單
    之解約金，仍難認債務人可於屆退休年齡前清償其債務，堪
    認債務人確處於有不能清償之虞之客觀經濟狀態，而有藉助
    更生制度調整其與債權人間之權利義務關係而重建其經濟生
    活之必要，從而，本院自應裁定債務人得藉由更生程序清理
    債務。
四、據上論結，債務人係一般消費者，並未從事營業活動，依其
    全部收支及財產狀況，因有不能清償債務之情事，致無法與
    全體債權人達成前置調解，而其所負無擔保或無優先權之債
    務總額亦未逾12,000,000元，債務人又未經法院裁定開始清
    算程序或宣告破產，且查無消債條例第6條第3項、第8條或
    第46條各款所定駁回更生聲請之事由存在，則債務人聲請更
    生，應予准許，並依上開規定命司法事務官進行本件更生程
    序，爰裁定如主文。而債務人應提出足以為債權人會議可決
    或經法院認為公允之更生方案以供採擇，而司法事務官於進
    行本件更生程序、協助債務人提出更生方案時，亦應依債務
    人之薪資變化、社會常情及現實環境衡量債務人之償債能力
    ，並酌留其生活上應變所需費用，進而協助債務人擬定允當
    之更生方案，始符消費者債務清理條例重建債務人經濟生活
    之立法目的，附此敘明。
五、依消費者債務清理條例第11條第1項、第45條第1項、第16條
　　第1項，裁定如主文。　　
中華民國110年11月9日
                          民事第二庭  法  官  陳雅瑩
以上正本係照原本作成。
本裁定不得抗告。
本裁定已於110年11月9日下午4時公告。
中華民國110年11月9日
                                      書記官　鄭以忻